【裁判字號】    97,審訴,876
【裁判日期】    970530
【裁判案由】    偽造文書等
【裁判全文】
臺灣高雄地方法院刑事判決             97年度審訴字第876號
公  訴  人  臺灣高雄地方法院檢察署檢察官
被      告  甲○○
                    號6樓
上列被告因偽造文書等案件，經檢察官提起公訴（97年度偵字第
5787號），本院依簡式審判程序審理，判決如下：
    主  文
甲○○共同犯行使偽造私文書罪，處有期徒刑月，如易科罰金
，以新台幣壹仟元折算壹日，偽造「乙○○」印章壹枚、偽造中
華電信股份有限公司行動電話業務申請書上偽造「乙○○」印文
貳枚沒收；又幫助犯詐欺得利罪，處有期徒刑貳月，如易科罰金
，以新台幣壹仟元折算壹日，應執行有期徒肆月，如易科罰金，
以新台幣壹仟元折算壹日，偽造「乙○○」印章壹枚、偽造中華
電信股份有限公司行動電話業務申請書上偽造「乙○○」印文貳
枚沒收。
    事實及理由
一、本件被告甲○○所犯刑法行使偽造文書、詐欺得利等罪，為
    死刑、無期徒刑、最輕本刑為3 年以上有期徒刑以外之罪，
    其於準備程序進行中，就被訴事實為有罪之陳述，經本院告
    知簡式審判程序之旨，並聽取檢察官及被告之意見後，就被
    告所犯行使偽造私文書、詐欺得利罪部分裁定進行簡式審判
    程序。
二、本件犯罪事實及證據，除犯罪事實更正為：「甲○○為乙○
    ○之子，因缺錢花用，透過報紙廣告上得知不詳姓名之成年
    男子「劉先生」收購行動電話門號，竟於民國96年11月20日
    ，在高雄市○○區○○里○○路248 巷34弄8 號6 樓，盜用
    其父乙○○置放於客廳桌上架子內之身分證、健保卡等物件
    （被訴竊盜罪部分，業經撤回告訴，另為不受理判決），即
    於同日與「劉先生」相約於高雄市楠梓火車站，2 人乃共同
    基於意圖為自己不法所有，基於行使偽造私文書、詐欺取財
    之犯意聯絡，由「劉先生」使不知情之刻印店盜刻乙○○印
    章1 枚後，再由甲○○持前開乙○○之身分證、健保卡、印
    章，前往高雄市○○區○○路上之「中華電信股份有限公司
    至聖服務中心」（下稱中華電信公司）由不知情之丁○○代
    為偽造乙○○名義之行動電話業務申請書，並於其上偽造乙
    ○○印文2 枚，持向中華電信公司申辦行動電話號門號而行
    使之，致中華電信公司承辦人員誤信乙○○係本人申請，且
    將依約使用，而陷於錯誤核發門號0000000000SIM 卡1 枚予
    甲○○，足生損害於乙○○及中華電信公司資料管理之正確
    性及收費之確實性。甲○○取得上開門號SIM 卡後，即以縱
    有人以之盜撥使用實施詐欺得利犯行，亦不違背其本意之幫
    助犯意，於同日中午12時許，在高雄楠梓火車站某網路咖啡
    店，將之以每10日新台幣（下同）1000元之代價，出租予該
    不詳年籍之成年男子劉先生，供取得上開行動電話門號所屬
    之詐騙集團之人，於96年11月20日起至同年12月26日止，以
    上開行動電話門號，撥打他人門號通信（均為大陸地區），
    致中華電信公司陷於錯誤，而以為係乙○○本人或其許可之
    人使用，而提供電信通信服務，該詐欺集團之人則獲取免支
    付通信費用金額2 萬1,653 元之財產上不法利益。嗣因乙○
    ○接獲中華電信催收帳款，始發現上情。」，證據部分補充
    被告於本院審理中之自白外，均引用檢察官起訴書之記載（
    如附件）。
三、核被告冒用其父乙○○名義，偽造行動電話業務申請書持以
    行使，向中華電信公司承辦人員申辦行動電話，致該公司承
    辦人員陷於錯誤，乃核發具有財產價值之上開行動電話門號
    SIM 晶片卡1 枚，足生損害於乙○○、中華電信公司關於客
    戶資料、通信服務及營運收費管理之正確性，核其所為係犯
    刑法第216 條、第210 條之行使偽造私文書罪及第339 條第
    1 項之詐欺取財罪。再刑法第339 條第2 項之詐欺得利罪，
    係以施用詐術使人陷於錯誤而取得財產上利益為犯罪構成要
    件，上開詐騙集團係盜打被告提供之行動電話取得免繳電話
    費之利益，被告提供行動電話行為要非詐欺得利罪之構成要
    件行為，且被告將行動電話交與他人後即未再過問，亦無為
    自己犯罪之意思，其行為係對於該詐欺得利犯罪之實行有所
    助益之幫助犯行，則係犯刑法30條、第339 條第2 項之詐欺
    得利罪之幫助犯。被告就上開行使偽造私文書、詐欺取財犯
    行，與「劉先生」間有犯意聯絡，行為分擔，為共同正犯。
    被告就上開詐欺得利罪部分，係幫助犯，酌依刑法第30條第
    2 項規定，依正犯之刑減輕之。被告使不知情之丁○○（尚
    無證據證明其知情），以及劉先生使不知情之刻印人員偽造
    「乙○○」印章，為間接正犯。被告偽造印章、印文之行為
    ，為偽造私文書之部分行為，而偽造私文書之低度行為，復
    為行使之高度行為所吸收，均不另論罪。被告以一行為持偽
    造行動電話業務申請書，向中華電信公司業務人員行使，而
    詐得行動電話SIM 卡1 枚，所為行使偽造私文書罪及詐欺取
    財罪間，具有想像競合之關係，應從一重行使偽造私文書罪
    處斷。公訴人雖漏未論及被告所犯詐欺取財罪之犯行，惟按
    行動電話SIM 晶片卡，可供通訊使用，且在一定條件下具有
    可轉讓性，具有相當之財產價值，依電信公司一般定型化契
    約之約定，雖行動電話門號SIM 卡之所有權仍屬於電信公司
    本身，卻得因私下之出售、轉讓行為而造成事實上所有權之
    移轉，得為刑法中詐欺取財罪之犯罪客體，惟因其所犯詐欺
    取財罪，與上開論罪之行使偽造私文書罪間，有想像競合犯
    之裁判上一罪關係，已如上述，本院自得併予審理。被告在
    行動電話服務申請書上偽造「乙○○」印文2 枚之行為，係
    基於單一犯意，以單一行為之數個舉動，接續進行同一犯行
    ，而侵害同一法益，為接續犯，屬實質上一罪。又被告幫助
    該詐欺集團成員多次撥打該行動電話門號詐取通話利益使用
    ，係時間、空間均密接之接續行為，應論以接續犯包括一罪
    。被告所犯上開行使偽造私文書及幫助詐欺得利罪2 罪，行
    為互殊，犯意各別，應分論併罰。
四、爰審酌被告年值青壯，身心健全，竟為謀小利，盜用其父親
    之證件後持以冒名申請電話供不法集團使用，價值觀念偏差
    ，應予導正，所詐取不法利益為2 萬1 千餘元，事後又未返
    還予告訴人中華電信公司，惟念其事後坦承犯行，犯罪後態
    度尚可等一切情狀，各量處如主文所示之刑及定應執行刑
五、偽造「乙○○」印章1 枚、偽造中華電信公司行動電話業務
    申請書1 份上委託人簽章欄上偽造「乙○○」署名2 枚（警
    卷頁19），應依刑法第219 條宣告沒收。
據上論斷，應依刑事訴訟法第273 之1 第1 項、第299 條第1 項
前段、第310 條之2 、第454 條第2 項，刑法第210 條、第216
條、第217 條第1 項、第339 條第1 項、第2 項、第41條第1 項
前段、第219 條、第28條、第30條第1 項前段、第2 項、第51條
第5款 、第55條，刑法施行法第1 條之1 ，判決如主文。
本案經檢察官丙○○到庭執行職務。
中    華    民    國    97    年    5     月    30    日
                  刑事第七庭    法  官  蔡廣昇
以上正本證明與原本無異。
如不服本判決應於收受本判決後10日內向本院提出上訴書狀，並
應敘述具體理由，如未敘述上訴理由者，應於上訴期間屆滿後20
日內補提理由書狀於本院（均須按他造當事人之人數附繕本）「
切勿逕送上級法院」。
中    華    民    國    97    年    5     月    30    日
                                書記官  林豐富
附錄本案論罪科刑法條：
中華民國刑法第210條
（偽造變造私文書罪）
偽造、變造私文書，足以生損害於公眾或他人者，處5 年以下有
期徒刑。
中華民國刑法第216條
（行使偽造變造或登載不實之文書罪）
行使第210 條至第215 條之文書者，依偽造、變造文書或登載不
實事項或使登載不實事項之規定處斷。
中華民國刑法第339條
（普通詐欺罪）
意圖為自己或第三人不法之所有，以詐術使人將本人或第三人之
物交付者，處5 年以下有期徒刑、拘役或科或併科1 千元以下罰
金。
以前項方法得財產上不法之利益或使第三人得之者，亦同。


司法院資訊處製作；財團法人民間司法改革基金會備份。
